【裁判字號】    98,台上,6779
【裁判日期】    981119
【裁判案由】    強盜
【裁判全文】
最高法院刑事判決            九十八年度台上字第六七七九號
上  訴  人  甲○○
                    2號
上列上訴人因強盜案件，不服台灣高等法院台中分院中華民國九
十六年八月十五日第二審更審判決（九十六年度上更(一)字第一四
九號，起訴案號：台灣台中地方法院檢察署九十一年度偵字第一
二七八七號），提起上訴，本院判決如下：
    主  文
上訴駁回。
    理  由
按刑事訴訟法第三百七十七條規定，上訴於第三審法院，非以判
決違背法令為理由，不得為之。是提起第三審上訴，應以原判決
違背法令為理由，係屬法定要件。如果上訴理由書狀並未依據卷
內訴訟資料，具體指摘原判決不適用何種法則或如何適用不當，
或所指摘原判決違法情事，顯與法律規定得為第三審上訴理由之
違法情形，不相適合時，均應認其上訴為違背法律上之程式，予
以駁回。本件上訴人甲○○上訴意旨略稱：(一)、被害人乙○○於
遭強劫驚恐之際，其就歹徒之人數並無法確定，是否能看清歹徒
之容貌，非無疑義，被害人於警詢中指認上訴人係歹徒，顯係受
到他人影響；依被害人、證人張正賢、方志毅等人，向警方報案
及製作警詢筆錄之時間以觀，足見彼等三人事前已為充分溝通，
警方於認定上訴人係作案歹徒後，方進行蒐證等相關動作，而被
害人等均係受張正賢錯誤指認之影響。(二)、張正賢於警詢中陳述
其所見情形，與其於第一審審理中所證述之情節不符，且其於第
一審審理中證述各情與經驗法則有違；依張正賢於警詢中所陳述
之內容以觀，足見其多次看到上訴人時，仍無法確定上訴人即係
歹徒；依被害人相關證述之內容以觀，足見張正賢無法看到歹徒
之正面；張正賢於報案七小時後才製作警詢筆錄，且嗣後並經原
審多次傳拘無著，其證述各情是否可信，非無疑義；依方志毅警
詢筆錄所記載之內容以觀，警方主觀上已認定本件係上訴人所為
，而暗示方志毅依警方所要求之答案回答；證人林志文或證稱：
上訴人係向伊借手機內之易付卡，或又證稱：上訴人係向伊借用
行動電話，其證言前後不一，不足採信；依林志文所證述之內容
以觀，案發當日凌晨三時許至晚上六時許，上訴人與林志文並未
在一起，然依0000000000號易付卡之通聯紀錄，同日
下午三時許至六時許，林志文與魏嬿真通話多次，足見該電話均
係林志文在使用；案發當日凌晨三時九分三十三秒，上開易付卡
行動電話號碼，曾撥打電話與上訴人所申請之00000000
00號行動電話，足見被害人遭強劫之行動電話與上訴人無關。
乃原判決就上情未詳予斟酌，即逕為不利上訴人之認定，於法有
違。(三)、上訴人所有之0000000000號行動電話，於民
國九十一年五月二十四日下午二時三分許，至同年月二十五日晚
上九時四十九分許間，共有二十通電話紀錄均非上訴人所使用，
且於九十一年四月至五月間，其中有四十一日無使用紀錄，足見
上訴人辯稱：上開電話使用次數不多，經常隨意擱置而遭人取用
，應可採信；依警員蔡民峰之職務報告書以觀，上訴人在台中遭
警方逮捕時未持用行動電話，亦可見上訴人確無使用行動電話之
習慣；0000000000號行動電話，係於案發前四日才申
請使用，電話帳單根本尚未送達，並不能排除有人冒用上訴人名
義辦理。乃原判決僅憑上開行動電話之通話基地台均在台中市或
南投縣草屯鎮，而於無明確證據之情形下，即逕為不利上訴人之
推論，亦有調查未盡之疏誤。(四)、原判決認定上訴人夥同另二名
不詳姓名年籍之成年男子為本件犯行，但究竟憑何證據斷定該二
名男子已成年而有責任能力，則未予究明，於法有違等語。
惟查原判決認定上訴人有原判決事實欄所記載之意圖為自己不法
之所有，結夥三人以上攜帶兇器，以強暴至使不能抗拒，而取他
人之物犯行，係以訊據上訴人雖否認有前揭犯行，辯稱：伊未為
本件犯行，案發時伊人在雲林縣云云。然查上訴人確有前揭犯行
，業據被害人於原審更審前指證甚詳，被害人並明確指稱：……
上訴人從頭到尾攻擊伊，所以上訴人的樣子伊記得比較清楚，伊
與上訴人是面對面的，所以伊看上訴人特別清楚，……伊確信上
訴人的確是歹徒之一等情甚詳。參酌證人張正賢於第一審審理中
證述其目擊經過，並明確指認上訴人，證稱：上訴人確有參與本
件犯行；證人方志毅證稱：伊於案發當日凌晨二時五分許，確在
台中市○○區○○路與向學路口，駕駛計程車搭載三名男子離去
，後來警察就ＣＡＬＬ伊；依台中市警察局第四分局九十二年十
一月五日中分四刑字第九二００一九二七八號函所附之電信資料
，及相關通聯紀錄，暨魏嬿真、張佳娟、林志文相關證述各情以
觀，被害人遭強劫之行動電話機（序號00000000000
0000號），曾插入林志文所有之0000000000號行
動電話易付卡使用。而不論係上訴人向林志文借用上開ＳＩＭ卡
使用，或係林志文向上訴人借用上開行動電話機使用，因上訴人
與林志文於撥打電話時既在一起，林志文曾撥打上開行動電話之
事實，尚無法為有利於上訴人之論斷；張正賢於警詢及第一審審
理中陳述各情，雖前後不盡相符。然張正賢已說明其證述前後不
盡一致之緣由，衡情並非無據。又衡諸張正賢於案發後之作為，
其顯係出於見義勇為之舉動，且其與上訴人間無何利害關係，衡
情應無設詞誣陷上訴人之可能。另張正賢於警詢、檢察官偵查及
事實審法院審理中，均明確指認上訴人確有參與本件犯行，尚不
能以此即認張正賢證述各情不足採信；上訴人雖辯稱：案發時伊
人在雲林縣云云，然依相關行動電話用戶資料及通聯紀錄，00
00000000、0000000000號行動電話，均係上
訴人所申請使用，且上訴人於案發前後，均在台中市及南投縣出
入；張正賢與被害人就歹徒之人數，彼等所陳述之內容雖不盡相
同。然張正賢非被害人而情緒較為穩定，其在旁所見各情顯較客
觀正確，而方志毅亦證稱：有三人搭其計程車離去等情，足見張
正賢證稱：歹徒有三人等情，係屬事實。被害人指稱各情亦堪採
信，上訴人否認辯解各情，無非係屬事後卸責之詞，不足採信等
情，予以綜合判斷。因而撤銷第一審判決，改判論處上訴人意圖
為自己不法之所有，結夥三人以上、攜帶兇器，以強暴至使不能
抗拒，而取他人之物罪刑，已於判決內說明其所憑之證據及其認
定之理由，從形式上觀察，並無違背法令之情形。按供述證據前
後，雖稍有參差或互相矛盾，事實審法院非不可本於經驗法則斟
酌其他證據作合理之比較定其取捨，從而供述證據之一部認為真
實者予以採取，亦非證據法則所不許。又證據之取捨與證據之證
明力如何，均屬事實審法院得自由裁量、判斷之職權；苟其此項
裁量、判斷，並不悖乎通常一般之人日常生活經驗之定則或論理
法則，又於判決內論敘其何以作此判斷之心證理由者，即不得任
意指摘其為違法，而據為提起第三審上訴之合法理由。原判決綜
合上述各項證據資料，認定上訴人確有如原判決事實欄所載之犯
行等情，乃其採證認事調查職權之合法行使，不容任意指為違法
。原判決已說明不論係上訴人向林志文借用ＳＩＭ卡使用，或係
林志文向上訴人借用行動電話機使用，均不能為有利於上訴人之
論斷等情明確，上訴意旨或援引相關警詢筆錄及行動電話通聯紀
錄等，或援引被害人及相關證人等片段供述內容，或片面為有利
於己之推論，或任意指摘相關供述證據之可信性，均非有據；又
原判決援引證人張正賢於第一審審理中證稱：這三個人之中（即
歹徒），並沒有林志文，都是與上訴人同樣年紀的年輕人（原判
決第四頁第六至七行）等情，據以認定上訴人係夥同另二名姓名
不詳之成年男子，共同為如原判決事實欄所載之犯行，已說明其
為上開認定所依憑之證據及理由。縱認原判決就上開各情所為之
論述說明未臻詳細，而有微疵，然於判決之結果並無影響，依刑
事訴訟法第三百八十條規定，仍不得據為合法之第三審上訴理由
。上訴人徒憑己意或就原判決已有說明之事項，或就原審判斷證
據證明力之合法職權行使，漫指其違法，重為單純事實上之爭執
，難謂係適法上訴第三審之理由，其上訴違背法律上之程式，應
予駁回。
據上論結，應依刑事訴訟法第三百九十五條前段，判決如主文。
中    華    民    國  九十八  年   十一   月   十九   日
                      最高法院刑事第一庭
                          審判長法官  董  明  霈
                                法官  林  茂  雄
                                法官  張  祺  祥
                                法官  陳  祐  治
                                法官  林  瑞  斌
      本件正本證明與原本無異
                                      書  記  官
中    華    民    國  九十八  年   十一   月  二十七  日
                                                Ａ


司法院資訊處製作；財團法人民間司法改革基金會備份。
